【裁判字號】    98,審事聲,86
【裁判日期】    981126
【裁判案由】    聲明異議
【裁判全文】
臺灣高雄地方法院民事裁定            98年度審事聲字第86號
聲  請  人  甲○○
                        號
相  對  人  安泰商業銀行股份有限公司
法定代理人  乙○○
上列當事人間清償債務事件，異議人對於中華民國98年6 月18日
本院民事庭司法事務官所為98年度司執字第37500 號裁定提出異
議，本院裁定如下：
    主  文
異議駁回。
    理  由
一、按強制執行事件，由法官或司法事務官命書記官督同執達員
    辦理之。本法所規定由法官辦理之事項，除拘提、管收外，
    均得由司法事務官辦理之。強制執行法第3 條及法院組織法
    第17條之2 第1 項第2 款分別定有明文。又當事人或利害關
    係人，對於執行法院強制執行之命令，或對於執行法官、書
    記官、執達員實施強制執行之方法，強制執行時應遵守之程
    序，或其他侵害利益之情事，得於強制執行程序終結前，為
    聲請或聲明異議；前項聲請或聲明異議，由執行法院裁定之
    。亦為強制執行法第12條第1 項、第2 項所明定。故司法事
    務官於強制執行程序中就當事人或利害關係人依第12條所為
    之聲請或聲明異議，自得立於執行法院之地位先為准駁之裁
    定（處分）。次按司法事務官處理事件所為之處分，與法院
    所為者有同一之效力。當事人對於司法事務官處理事件所為
    之終局處分，得於處分送達後10日之不變期間內，以書狀向
    司法事務官提出異議。司法事務官認前項異議有理由時，應
    另為適當之處分；認異議為無理由者，應送請法院裁定之。
    法院認第一項之異議為有理由時，應為適當之裁定；認異議
    為無理由者，應以裁定駁回之。民事訴訟法第240 之3 條及
    第240 之4 條亦分別定有明文。本件異議人原係對於本院民
    事執行處司法事務官所為之執行處分聲明異議，經司法事務
    官就該聲明異議為裁定（即依強制執行法第12條第2 項規定
    所為之裁定，裁定結果為駁回其異議），異議人對該裁定不
    服而提出異議，司法事務官認其異議無理由而送請本院為裁
    定，核與上開條文規定相符，尚無處理程序或權限上之瑕疪
    ，先予說明。
二、異議意旨略以：異議人之薪資業經扣押1/3 ，及年終獎金3/
    4 ，扣薪後之餘額，僅夠維持日常家庭生活開銷，系爭執行
    扣押之左營郵局存款，係異議人擬用於支付三名兒子就學所
    需之費用。又鈞院裁定扣押有限責任台灣高雄第二監獄員工
    消費合作社（下稱員工消費合作社）股金之全部股息，將使
    異議人之子無法支付註冊費，為此，依強制執行法第122 條
    之規定，求為廢棄原裁定，撤銷執行命令等語。
三、惟按債務人對於第三人之債權，如係維持債務人及其家屬生
    活所必需者，不得為強制執行，固為強制執行法第122 條所
    明定。然債務人服勞務所獲之薪津，非必全部為維持債務人
    及其家屬生活之必要費用，如除去此項必要費用尚有餘額，
    仍非不得為強制執行。又強制執行法第122 條所稱「維持債
    務人及其家屬生活所必需」，係指依一般社會觀念，維持其
    最低生活，在客觀上不可缺少者而言。至於是否生活所必需
    ，應就債務人之身分地位、經濟狀況、其共同生活之親屬人
    數及當地社會生活水準等情形認定之。況強制執行之目的，
    在使債權人依據執行名義聲請執行機關對債務人施以強制力
    ，強制其履行債務，以滿足債權人私法上請求權之程序，雖
    強制執行法第122 條規定就維持債務人及其共同生活之親屬
    生活所必需者，不得為強制執行，惟此係依一般社會觀念，
    維持最低生活客觀上所需者而言，考其立法目的，非欲藉此
    而予債務人寬裕之生活，債務人仍應盡力籌措，以維債權人
    之權益。（最高法院52年台上字第1683號判例、76年度台抗
    字第392 號裁定參照）。而債務人對於金融機構之存款債權
    ，除另有約定外，非屬繼續性給付之債權，故對存款債權所
    為之強制執行，原則上，其效力應不於扣押後始存入之存款
    （臺灣高等法院暨所屬法院96年法律座談會民執類提案第9
    號討論意見參照）。
四、本件相對人持台灣台北地方法院95年度票字第26208 號本票
    裁定暨確定證明書及本票原本，向執行法院聲請對異議人在
    第三人高雄二監之薪資債權、員工消費合作社股金及左營郵
    局之存款債權為強制執行，經執行法院於98年4 月24日核發
    執行命令，經左營郵局於同年5 月5 日函復已就異議人在該
    分行之存款新台幣（下同）4 萬2,419 元予以扣押，高雄二
    監及員工消費合作社均未異議。惟異議人則以相對人既已就
    伊對第三人高雄二監之每月薪資債權在1/3 及年終獎金3/4
    範圍內扣薪，其餘薪資債權則留供伊充作生活費使用，並由
    第三人高雄二監逕存入左營郵局帳戶內，詎相對人復就系爭
    帳戶內之存款及高雄二監之員工消費合作社股金（每年農曆
    年前發放一次）向執行法院聲請強制執行，將致伊及三名兒
    子之生活陷入困境云云，向執行法院聲明異議，聲請撤銷系
    爭扣押命令。執行法院駁回異議人之聲明異議等情，業經本
    院依職權核閱本院98年度司執字第37500 號執行卷宗查明屬
    實。
五、經查，依異議人自行提出之薪資條紀錄顯示其每月薪資約為
    4 萬9,940 元至5 萬905 元不等，經扣除執行扣押薪資後，
    每月實發約有2 萬6,708 元至2 萬7,535 元不等之薪資所得
    可供支配運用，並經本院函查高雄二監屬實，有高雄二監98
    年9 月7 日高二監人字第0980004195號函送之異議人薪資帳
    戶及各月轉入金額明細表乙份附卷可稽。若以96年度、97年
    度高雄二監所給付異議人之薪資所得總額分別為81萬9,175
    元、72萬7,375 元，依此換算結果，異議人平均每月約有6
    萬元至6 萬8,265 元不等之所得，此有財政部台北市國稅局
    96年度綜合所得稅各類所得資料清單及稅務電子閘門財產所
    得調件明細表附卷可佐（本院卷）。而異議人之配偶郭伊綺
    以高雄縣殯禮服務業職業工會為投保單位，每月投保薪資為
    2 萬1,000 元，參加勞工保險。有勞保局電子閘門查詢作業
    被保險人投保資料查詢表暨郭伊綺97年度保費繳費證明書附
    卷可稽（見執行卷）。是異議人之配偶郭伊綺是否均無工作
    收入或所得，即非無疑。再者，異議人雖主張之每月家庭基
    本開銷約為2 萬8,000 餘元。然其中關於水電費部分支出並
    非異議人或其扶養家屬之名義，此有異議人98年6 月2 日陳
    報狀附件六、七之繳費收據可參（執行卷第51、52頁）。又
    其雖自95年6 月間起即被執行扣薪迄今（異議人聲明異議狀
    所自陳），然依左營郵局所回覆之扣押金額，迄至98年5 月
    4 日止，其結存餘額尚有4 萬2,419 元，顯見執行法院前對
    異議人所預留之薪資餘額，於除去異議人及其家屬之基本生
    活必需費用後，仍有結餘之儲蓄。揆諸上開說明，自非不得
    對之為強制執行。而相對人固已就異議人扣押之薪資範圍內
    參與分配，惟相對人之債權既尚未全部獲償，相對人自有權
    利聲請強制執行異議人名下財產以利債權獲得完全之清償。
    況依前開說明，執行法院所核發之扣押命令效力亦僅及於扣
    押命令送達第三人左營郵局之日止之存款債權，對於往後異
    議人領取薪資存款帳戶內存款之權利，並不生影響。從而，
    執行法院對系爭存款債權及員工消費合作社之股金予以扣押
    執行，於法並無不合，亦無致異議人及其家屬不能維持基本
    生活之情事。異議意旨仍執前詞指摘原裁定不當，求為廢棄
    ，為無理由，應予駁回
六、據上論結：本件異議為無理由，依強制執行法第3 條、第30
    條之1 、民事訴訟法第240 條之4 第3 項後段，裁定如主文
中    華    民    國    98    年    11    月    26    日
                  民事第七庭法  官  蘇姿月
正本係照原本作成。
如對本裁定抗告，須於裁定送達後10日內向本院提出抗告狀。
中    華    民    國    98    年    11    月    26    日
                            書記官  陳美月


司法院資訊處製作；財團法人民間司法改革基金會備份。
